【裁判字號】    98,簡上,325
【裁判日期】    990211
【裁判案由】    損害賠償
【裁判全文】
臺灣高雄地方法院民事判決             98年度簡上字第325號
上  訴  人  甲○○
訴訟代理人  徐豐益律師
被上訴人    聯邦商業銀行股份有限公司
法定代理人  乙○○
訴訟代理人  丁○○
            丙○○
上列當事人間請求損害賠償事件，上訴人對於民國98年6 月30日
本院高雄簡易庭98年度雄簡字第1369號第一審判決提起上訴，經
本院於民國99年1 月27日言詞辯論終結，判決如下：
    主  文
上訴駁回。
第二審訴訟費用由上訴人負擔。
    事實及理由
一、上訴人起訴主張：被上訴人前持確定支付命令向本院聲請對
    上訴人為強制執行事件，經本院以97年度司執字第86978 號
    受理後，於97年9 月2 日核發扣押命令將上訴人存於訴外人
    臺灣銀行高雄分行之存款，於新台幣（下同）35 7,170元之
    範圍內予以扣押後，再於同年10月9 日核發收取命令予被上
    訴人，而准被上訴人向臺灣銀行高雄分行收取上開存款。惟
    上訴人因已依消費者債務清理條例之規定向本院聲請更生，
    乃依同條例第19條之規定聲請保全處分，並經本院於97年10
    月21日以97年度審消更字第2579號裁定：「本裁定公告之日
    起60日內，本院民國97年度司執字第86978 號強制執行程序
    ，相對人就聲請人設於臺灣銀行高雄分行帳號00-000-00000
    00帳戶內之存款部分，除繼續扣押外，其餘命令將債權移轉
    予相對人收取之部分應停止」，而被告雖於同日之97年10月
    21日即已通知臺灣銀行高雄分行給付上開扣押之存款，然其
    於97年10月23日收受本院之上開保全處分裁定後，明知前揭
    收取命令之執行程序業經本院裁定停止執行，竟仍於臺灣銀
    行高雄分行不知有上開保全處分而於97年10月29日將所扣押
    之上訴人所有之357,170 元存款檢送給被上訴人時加以收受
    收取，致上訴人喪失優惠存款之資格，造成上訴人上開帳戶
    內原有之總金額452,790 元存款，均無法依優惠利率計息，
    因此而受有每月6,791 元之利息損失（452,790 元×18% ÷
    12=6,791元），被上訴人至返還上開存款為止，自應每月賠
    償上訴人6,791 元之利息損失，爰依民法第184 條第1 項前
    段及第2 項之侵權行為法律關係，請求被上訴人回復原狀及
    賠償損害等語。並聲明：被上訴人應將357,170 元返還至上
    訴人之臺灣銀行高雄分行帳號00-000-00000000 號帳戶內，
    並自97年11月起按月給付上訴人6,791 元。
二、被上訴人則以：被上訴人係於收受上開保全處分前之97年10
    月21日，即依本院97年度司執字第86978 號執行事件之收取
    命令通知臺灣銀行高雄分行收取原告之存款，係因臺灣銀行
    高雄分行作業延誤，遲至同年月29日始開立支票交付予被上
    訴人，被上訴人既是依法院之收取命令收取原告之存款，即
    無任何不法之故意過失可言；何況上訴人聲請之上開保全處
    分期間亦僅延長至98年2 月20日止，故被上訴人自98年2 月
    21 日 起亦得依上開收取命令向第三人臺灣銀行高雄分行收
    取原告之存款；另被上訴人收取上開存款後亦是用以抵償被
    上訴人積欠被上訴人之債務，亦未損害上訴人之權利，原告
    之請求為無理由等語置辯。並聲明：上訴人之訴駁回。
三、原審審理結果，為上訴人敗訴之判決。上訴人不服提起上訴
    ，並於本院聲明：（一）原判決廢棄。（二）被上訴人將
    357,170 元返還至上訴人之臺灣銀行高雄分行帳號00-000-0
    0000000 號帳戶內，並自97年11月起至返還上開存款為止，
    按月給付上訴人6,791 元。
    被上訴人則於本院聲明：駁回上訴。
四、兩造不爭執及爭執事項：
I、兩造不爭執事項：
（一）上訴人前因積欠被上訴人331,822 元，及其中322,372 元
      自97年6 月12日起至清償日止，按年息19.71%計算之利息
      ，暨自97年6 月12日起至清償日止，5 個月內以每月1,50
      0 元計算之違約金，經被上訴人於97年9 月1 日持本院97
      年度促字第37842 號確定支付命令向本院聲請強制執行，
      而由本院以97年度司執字第86978 號清償債務事件受理後
      對上訴人之系爭存款執行在案。
（二）本院民事執行處於97年9 月2 日核發雄院高97司執心字第
      86978 號扣押命令，就上訴人於第三人臺灣銀行高雄分行
      之系爭存款於上開支付命令所載之金額，並加計程序費用
      1, 000元、執行費用2,655 元之範圍內予以扣押，並經臺
      灣銀行高雄分行於97年9 月10日函覆表示業已扣押357,17
      0 元（包含手續費200 元）。
（三）本院民事執行處於97年10月9 日核發雄院高97司執心字第
      86978 號收取命令，准被上訴人向第三人臺灣銀行高雄分
      行收取上開扣押款357,170 元，該收取命令於同年月20日
      送達第三人臺灣行高雄分行與上訴人，被上訴人則係於同
      年月21日收受並於同日即通知臺灣銀行高雄分行依上開收
      取命令之內容開立支票將扣押之存款交付予其收取。
（四）上訴人於97年10月8 日依消費者債務清理條例之規定向本
      院聲請更生，並依同條例第19條之規定聲請保全處分，經
      本院於97年10月21日以97年度審消債更字第2579號裁定：
      「本裁定公告之日起60日內，本院民國九十七年度司執字
      第八六九七八號強制執行程序，相對人就聲請人設於臺灣
      銀行高雄分行帳號00-000-00000 00 帳戶內之存款部分，
      除繼續扣押外，其餘命令將債權移轉予相對人收取之部分
      應停止」而准予保全，並於同日公告在案，上開保全裁定
      嗣後並於同年月23日送達予被上訴人收受。上開保全裁定
      嗣後並另經本院裁定延長至98年2 月20日止。
（五）第三人臺灣銀行高雄分行於同年月21日收受被上訴人上開
      通知後，遲至同年月29日始檢送其已扣押之上訴人上開35
      6,970 元存款（已扣除手續費200 元）之支票交付予被上
      訴人收受，被上訴人於收受後並於同日兌領該支票完畢。
（六）上訴人所聲請之更生事件，經本院於98年3 月2 日准予更
      生後，因上訴人無法提出更生方案，而經本院另以98年度
      消債清字第159 號裁定開始清算程序。
II、兩造爭執事項：
    上訴人之上開請求是否有據？
五、得心證之理由：
    按「侵權行為所發生之損害賠償請求權，以有故意或過失不
    法侵害他人權利為其成立要件，若其行為並無故意或過失，
    即無賠償之可言」，有最高法院49年台上字第2323號及54年
    台上字第1523號判例之要旨可參。經查，本件被上訴人係早
    於97年10月23日收受本院97年度審消債更字第2579號保全處
    分裁定前之同年月21日，即依本院民事執行處核發之上開收
    取命令向臺灣銀行高雄分行為收取上開扣押存款之通知，已
    如上述，是被上訴人既非於97年10月23日收受本院上開保全
    處分裁定後，始故意或疏於注意而過失向臺灣銀行高雄分行
    為收取上開扣押存之通知，自難認被上訴人行使上開收取權
    限有何故意或過失可言。又被上訴人既是依本院97年度司執
    字第86978 號執行事件核發之收取命令，基於債權人身分之
    地位，向臺灣銀行高雄分行為收取扣押之存款之通知，則其
    所為之收取通知，自屬合法正當之行使權利行為，亦無不法
    性可言。而被上訴人嗣後受領系爭上訴人之存款，乃係臺灣
    銀行高雄分行基於本院之收取命令而為交付，該受領行為謹
    係單純之事實行為，被上訴人於此並未為任何之加工或另為
    作為，此基於先前並無任何不法之通知作為所衍生之單純效
    果，自不得謂之另有侵權行為可言，則被上訴人既無故意或
    過失，亦無不法可言，依上開最高法院判例要旨之說明，被
    上訴人受領系爭存款自不成立侵權行為，故上訴人主張被上
    訴人應成立民法第184 條第1 項前段及第2 項之侵權行為，
    即不足採。至於被上訴人於本院准予上開保全處分後之97年
    10月29日始受領上訴人之上開存款，僅生其受領是否發生清
    償之效力而已，此是上訴人或上訴人之其他債權人於本院98
    年度消債清字第159 號清算程序，是否提出主張及是否應列
    入上訴人之清算財產之問題，與本件無涉，併予敘明。
六、被上訴人既不成立侵權行為，則上訴人依侵權行為之法律關
    係，請求被上訴人應將357,170 元返還至上訴人之臺灣銀行
    高雄分行帳號00-000-00000000 號帳戶內，並自97年11月起
    按月給付上訴人6,791 元，即無理由，應予駁回。原審因而
    判決駁回上訴人之訴，並無違誤。上訴意旨指摘原判決不當
    ，求予廢棄改判，為無理由，應予駁回。
七、據上論結，本件上訴為無理由，依民事訴訟法第436 條之11
    第3 項、第449 條第1 項、第78條，判決如主文。
中    華    民    國    99    年    2     月    11    日
                  民事第四庭  審判長法  官  黃宏欽
                                    法  官  楊淑儀
                                    法  官  郭文通
正本係照原本作成。
本判決不得上訴。
中    華    民    國    99    年    2     月    11    日
                                    書記官  黃琬婷

司法院資訊處製作；財團法人民間司法改革基金會備份。
